臺灣高等法院臺中分院刑事判決　　　　　　　　　　九十三年度上訴字第七四九號
　　上　訴　人
　　即　被　告　乙○○
　　選任辯護人　程弘模律師
右上訴人因強盜案件，不服臺灣台中地方法院九十三年度訴緝字第一○二號中華民國
九十三年四月十三日第一審判決（起訴案號：臺灣台中地方法院檢察署九十一年度偵
字第二○○○九號），提起上訴，本院判決如左：
      主  文
原判決撤銷。
乙○○意圖為自己不法之所有，攜帶兇器，而搶奪他人之動產，未遂，處有期徒刑壹
年貳月。扣案之水果刀壹把沒收。
      事  實
一、乙○○因缺錢花用，飢餓難耐，而於民國（下同）九十一年十月十三日十七時四
    十五分許，在台中縣豐原市○○路五０一巷十五號之郵局提款機前，意圖為自己
    不法之所有，攜帶客觀上可以傷害人之生命、身體，足資作為兇器使用之水果刀
    壹把，見甲○○在該提款機前準備提款，遂走近站立於甲○○之身旁，趁甲○○
    提得現款新台幣（下同）一萬元正在點鈔之際，持前開水果刀靠近甲○○之身體
    ，出手搶奪甲○○手上之現鈔，甲○○立即緊握其手上之現鈔，而與乙○○拉扯
    ，口唸「喃無阿彌陀佛」並順勢蹲下，乙○○因而不慎割傷甲○○（傷害部分未
    據提出告訴），乙○○因慌張乃作罷並騎乘其所有之車牌號碼ＭＴＱ－九五七號
    重型機車逃逸，而未搶奪得逞。嗣因甲○○記下機車號碼，警方於同日二十一時
    五十分許，在台中縣大雅鄉○○街二十六號循線查獲乙○○，並扣得其所有並供
    搶奪所用之水果刀一把。
二、案經台中縣警察局豐原分局移送臺灣臺中地方法院檢察署檢察官偵查起訴。
    理  由
一、右揭事實業據上訴人即被告乙○○於偵審中坦承不諱，核與被害人於甲○○於原
    審證述及本院指訴情節相符，並有水果刀一把扣案可資佐證，從而事證明確，被
    告犯行洵堪認定。
二、公訴人雖認被告持上開水果刀抵住被害人甲○○之頸部，致使甲○○無法抗拒，
    而後自後方出手欲強搶甲○○手中甫提領之一萬元未遂云云，惟查：
  (一)被害人甲○○於警訊時指稱：「當時我到豐原郵局的提款機領錢，當時我領新台
    幣一萬元整，領好正在數錢時，有一名歹徒靠過來，忽然就伸手來搶我手中的現
    鈔，我即緊緊捉住現鈔，並與歹徒拉扯，拉扯中我一直唸佛號，他可能害怕，在
    拉扯一段時間後，未成功歹徒就跑了，後來才發現我下巴遭歹徒持刀割傷流血」
    等語（見偵查卷第七頁背面、第八頁）；於原審中以證人身分證稱：「我在算錢
    時，突然後面有一個人過來抓住我的錢，我一直喊阿彌陀佛，他抓的很緊，後來
    他放手之後，我才發現我的脖子濕濕的，才發現我流血，我從頭到尾沒有看到刀
    子，後來在外面的時候我喊搶劫，他說他沒有，就騎機車走了。----（問：案發
    當時你有沒有感覺或注意到被告有拿刀抵住你的脖子？）我沒有看到刀子，也沒
    有感覺脖子有被刀子抵著，他只是慢慢過來把我的錢抓住，拉扯錢拉了一陣子。
    我下巴一點點流血，不到一公分長，淺淺的傷，用衛生紙擦一擦就沒有血了。我
    跟他拉扯以後他就放手，後來我蹲下去才發現有一點點血。（檢察官問：被告除
    了用手抓你的錢以外，有無碰觸你的身體？）都沒有。」等語（見偵查卷第一三
    頁、偵緝卷第四八、四九頁），於本院到庭亦指稱：「（審判長問：當時被告有
    無拿一支水果刀出來抵住你的脖子？）我沒有看到被告有拿刀子，我領錢出來的
    時候，在算錢的時候，被告他用力拉，我也用力拉，但是我沒有看到被告有拿刀
    子。（審判長問：）被告搶你錢的時候，有無對你說什麼話？）都沒有說話，只
    有我一直在喊喃無阿彌陀佛。（審判長問：當時你的直覺有無感覺到被告是要來
    搶你的錢，還是用強盜的方式讓你無法抗拒來搶你？）我沒有感覺到他是強盜，
    只是他要搶我的錢，我不給他而已。那是別人的錢，我不願意給他而已，我是認
    為他來搶我的錢，我認為他不是強盜。----（審判長問：如果被告拿刀的話，你
    是否有看到？）我完全沒有看到，因為我沒有看到被告有拿刀子，所以我才敢跟
    他搶，如果我有看到他有拿刀子，我就不敢跟他搶錢了」等語（見本院卷第五一
    至五三頁），本院審之被害人於警訊、原審及本院均一致指稱並未看到被告拿水
    果刀，顯見其前揭指訴應非子虛。若被告果真持水果刀架住被害人脖子強逼被害
    人，被害人豈會毫不知情，故被告於警訊所供稱水果刀架住被害人脖子云云，顯
    與事實不符，不足採信，公訴事實認被告以水果刀抵住被害人頸部云云，應非事
    實。
  (二)另被害人下巴雖受有輕微割傷，然據被害人前揭指訴，上開傷勢甚為輕微，被害
    人僅以衛生紙擦拭即未再流血，顯見被告僅係攜帶水果刀搶奪財物，與被害人拉
    扯時不慎割傷被害人，並非用以強盜被害人財物。本院復審酌若被告係持水果刀
    抵住被害人強盜財物，被害人當不會毫無知覺，更不可能膽敢與被告拉扯抗拒，
    故本案被告雖有攜帶水果刀，然並無積極證據足證被告有持上開水果刀進行強盜
    行為，從而公訴事實所指被告加重強盜之行為，應屬不能證明，被告前揭所為，
    僅符合加重搶奪未遂罪之構成要件。從而事證明確，被告前揭犯行應堪認定。
三、核被告乙○○所為係犯刑法第三百二十六條第二項、第一項、第三百二十一條第
    一項第三款之攜帶兇器加重搶奪未遂罪。公訴理由雖認被告涉犯加重強盜未遂罪
    名，然公訴事實已敘明：被告持前揭水果刀抵住被害人甲○○之頸部，見被害人
    甲○○已提得現鈔正在點鈔之際，自後方出手強搶被害人手上之現鈔等事實，經
    本院綜觀上開公訴事實均係針對被害人甲○○財物遭強搶之基本事實，而被告行
    為方式究係強盜或搶奪，均已為公訴事實所包含，故本院所認定被告所犯上開加
    重搶奪未遂事實與檢察官起訴之社會基本事實應屬同一，本院於審理時依法告知
    檢察官、被告上開加重搶奪未遂罪名，保障雙方攻擊防禦之權利後，自得依刑事
    訴訟法第三百條變更起訴法條，併此敘明。又被告已著手搶奪被害人甲○○手中
    之現鈔，因被害人甲○○緊抓現鈔並順勢蹲下，口中復唸誦阿彌陀佛，被告即中
    止搶奪犯行，離開現場，已如前述，本院審之被告搶奪時既已持有水果刀，被告
    若果欲繼續搶奪犯行，顯可持水果刀威逼被害人，然被告捨此不為，放棄搶奪行
    為，其顯係出於己意而中止犯罪行為，並非因外部障礙而停止犯罪，核屬中止未
    遂，應依刑法第二十七條之規定減輕其刑。原審判決固非無見，惟：(1)被告雖攜
    帶水果刀搶奪被害人甲○○手中現鈔，然並未持水果刀抵住被害人頸部，亦未有
    其他逼使被害人甲○○交出財物，並致使其不能抗拒之行為，從而被告犯行顯與
    加重強盜罪之構成要件不符。原審對被告論以加重強盜未遂罪名，顯有未洽。(2)
    被告雖著手搶奪被害人手中現鈔，然經被害人緊抓現鈔並唸佛號後，被告即出於
    己意而中止犯罪行為，應屬中止未遂，原審僅依刑法第二十五條障礙未遂減輕其
    刑，亦有未洽。被告上訴僅否認有強盜犯行，對前揭加重搶奪犯行已坦承犯罪，
    然原審判決既有上開可議之處，即無可維持，自應由本院撤銷改判。爰審酌被告
    乙○○素行良好，年輕力壯不思自行謀生，竟因係飢寒而起盜心，搶奪被害人財
    物造成被害人極度恐懼，惟念及被告搶奪後因驚恐而出於己意中止犯罪，良心未
    泯，顯非慣於犯罪之人，犯後坦承犯行，並已深具悔意等一切情狀，量處如主文
    第二項所示之刑。
四、扣案之水果刀一把為被告所有供犯罪所用之物，業據被告供明在卷，依法併予宣
    告沒收，另扣案之口罩、安全帽、手套雖為被告所有之物，惟不能證明係供本案
    犯罪所用，故不予宣告沒收，附此敘明。
五、據上論斷，應依刑事訴訟法第三百六十九條第一項前段、第三百六十四條、第三
    百條、第二百九十九條第一項前段，刑法第三百二十六條第二項、第一項、第三
    百二十五條第一項、第三百二十一條第一項第三款、第二十七條、第三十八條第
    一項第二款，判決如主文。
本案經檢察官丙○○到庭執行職務。
中      華      民      國      九十三      年    六    月    二十四    日
                                    臺灣高等法院臺中分院刑事第八庭
                                          審判長法  官  羅  得  村
                                                法  官  黃  文  進
                                                法  官  陳  毓秀
右正本證明與原本無異。
如不服本判決應於收受送達後十日內向本院提出上訴書狀，其未敘述上訴之理由者並
得於提起上訴後十日內向本院補提理由書（均須按他造當事人之人數附繕本）。
                                                書記官  蕭  玉  真
中      華      民      國      九十三   年       六      月   二十五   日
附錄本案論罪科刑主要法條：
刑法第三百二十一條第一項第三款：
    犯竊盜罪而有左列情形之一者，處六月以上、五年以下有期徒刑：
    三  攜帶兇器而犯之者。
刑法第三百二十五條第一項
    意圖為自己或第三人不法之所有，而搶奪他人之動產者，處六月以上五年以下有
    期徒刑。
刑法第三百二十六條第二項、第一項
    犯前條第一項之罪，而有第三百二十一條第一項各款情形之一者，處一年以上七
    年以下有期徒刑。
    前項之未遂犯罰之。
